臺灣高等法院臺中分院刑事裁定　
110年度聲再字第192號
再審聲請人  
即受判決人  朱哲緯



代  理  人  王捷拓律師
上列聲請人因妨害性自主案件，對於本院108年度侵上訴字第165
號中華民國109年10月7日確定判決（第三審案號：最高法院110
年度台上字第1806號；第一審案號：臺灣彰化地方法院 107年度
侵訴字第39號；起訴案號：臺灣彰化地方檢察署107年度偵字第2
011號），聲請再審，本院裁定如下：
    主  文
再審及停止刑罰執行之聲請均駁回。
    理  由
一、本件再審聲請人即受判決人甲○○（下稱聲請人）聲請意旨
    略以：
　㈠依喝酒的短期影響之實證研究(下稱附件4）、人類得以依飲
    酒之種類推算出血液酒精濃度(下稱附件5）、聲請人與告訴
    人A女(下稱告訴人)於案發當日飲用之紅酒之基本資料及照
    片(下稱附件6）、確定判決後聲請人自行購得當時攜至現場
    之紅酒，而推估聲請人與告訴人飲酒後之血液酒精濃度及呼
    氣酒精濃度之代謝狀況(下稱附件7）、酒精濃度代謝率之相
    關實務見解（臺灣雲林地方法院110年度交簡字第18號刑事
    判決，下稱附件8）、聲請人與告訴人休憩之長榮桂冠精品
    旅館房間室内照片(下稱附件9）等證據資料，參以：聲請人
    與告訴人案發當日所飲用2瓶澳洲品牌（Wolf Blass Red Sh
    iraz Cabernet 2004）紅酒，酒精濃度為13.5%，依附件7計
    算告訴人初飲用當時血液中之酒精濃度至多為0.18g/dl，依
    附件4之實證研究，理論上尚未達於泥醉之程度，依附件8實
    務公共危險酒後駕駛判決中慣引之數據，血液中酒精濃度因
    人體作用每小時下降約10-20mg/dL，以「依内政部警政署刑
    事警察局提出人體之血液酒精濃度代謝率換算呼氣代謝率為
    每小時每公升0.05-0.20mg/L為推算」為基礎，認常人呼氣
    酒精濃度約每小時減少每公升0.48-0.071毫克。準此，告訴
    人於本件106年9月15日晚上11時許開始喝酒起，至翌日（16
    日）約5時許與聲請人發生性行為止，至少經歷6小時以上，
    此際其血液中酒精濃度約0.081g/dl，應不致於達泥醉不知
    、不及抗拒之程度。況且，依附件9照片所示該汽車旅館上
    去二樓房間樓梯甚陡，若非告訴人自行步行而上，以其身高
    171公分、體重55至60公斤，聲請人實無力強迫逐級而上。
    又告訴人與聲請人性交過程中，有配合變換體位，亦據聲請
    人供明在卷(下稱附件10）、且告訴人對於前往汽車旅館乙
    事，尚知應對及完整繪出室内之環境與布置，有其手繪圖可
    考（下稱附件11)。綜上客觀事實及數據為新事實、新證據
    ，告訴人是否已經處於酒醉而相類似心智缺陷、不知抗拒之
    狀態，原審應查而未查，逕以告訴人有瑕疵之證述為判決依
    據，有冤抑之可能。
　㈡告訴人之證述，依新的事證，可認具高度虚偽可能性：①聲請
    人與告訴人發生性行為係基於互有好感，告訴人於案發後更
    瘋狂聯繫聲請人。此依事後雙方以通訊軟體Line的對談，可
    釐清告訴人確實說謊，聲請人於法院審理中已提出手機供相
    關單位進行數位採證，無奈礙於調查技術，無法還原該數位
    證據（下稱附件12）。聲請人於聲請法院發還手機後，自行
    送請「浣洋超科技電腦資訊社」進行數位採證，順利採取出
    106年10月5日起至同年月26日止告訴人與聲請人間的LINE對
    話紀錄，及相關存檔資料（下稱附件13至15)，依上開對話
    可知，乃告訴人一再對聲請人表達愛意，希望聲請人陪她，
    與她在一起，於上開期間不斷瘋狂聯繫聲請人、表達愛意及
    思念。聲請人不堪負擔告訴人瘋狂聯繫，有意疏離，卻無法
    說服告訴人，只好前往告訴人家，由告訴人父母緩和告訴人
    情緒。堪認本件實因事後雙方因情感因素有所爭執所致。前
    開附件13至15數位證據未能完成調查，且已存在卷證之中，
    可證告訴人之證述係屬虛偽及聲請人所述為真實，得以動搖
    原確定判決，為新事實及新事證。
　㈢告訴人及其母親於偵査及法院審理之證述與事實不符：依台
    灣大哥大通訊明細所示，聲請人於106年9月15日22:45:54以
    手機撥打給計程車行、於翌日（16日）凌晨04:22:37撥打給
    汽車旅館(下稱附件17）；依聲請人刷卡資料所示，於04:36
    刷卡付費新台幣2580元(下稱附件18)後，至近05:00前進入
    旅館房間，2人並發生性行為，2人於起床後，再續發生性行
    為。聲請人於16日12時許再以手機撥打給計程車行(有計程
    車名片，下稱附件19)叫車，2人共乘並送告訴人回住所。告
    訴人於偵查及審判中自始均證稱：「被告叫計程車來我們一
    起離開」(附件20）。告訴人母親雖證述：「A女幾點回來我
    沒注意，因為我都早上7、8點才起床，我起床A女就回家了
    」（附件21)，然聲請人與告訴人實際返回告訴人住所時間
    為16日中午，顯然告訴人及其母親供述不實。由以上新事證
    得以證明告訴人及其母親虛偽陳述，其等無非要掩飾告訴人
    係在中午離開，實則在此之前，告訴人與聲請人在相近時間
    内有發生2次性行為，告訴人未泥醉且有合意性交之實情。
　㈣聲請人當時是否已符合刑法第19條第1項、笫2項，未經調查
    （見附件4至9）：案發當日，聲請人與告訴人一同飲紅酒，
    體内血液濃度又得以推算如前，若告訴人已達泥醉之情，聲
    請人亦應不徨多讓，得高度懷疑酒精濃度可能造成判斷力、
    衝動控制力受損，犯案當時辨識能力有顯著降低之可能，符
    合刑法第19條第1項、笫2項所規定，為刑罰不罰或減輕或其
    刑之事由。
　㈤綜上，本件確有足以令人合理懷疑聲請人並無涉犯上開犯行
    ，而有足以動搖原確定判決所認聲請人犯罪事實之情形。爰
    依刑事訴訟法第420條第1項第6款規定聲請再審，及同法第4
    35條第2項之規定裁定停止刑罰之執行等語。並請求：1、將
    聲請人手機送鑑定，以資確認附件13至15之對話為真。2、
    傳喚告訴人及其母親出庭，資以確認其等2人所述不實、附
    件15之對話內容為真、告訴人與聲請人於106年9月16日5時
    至12時合意發生2次性行為而非1次、及告訴人係於同日中午
    12時許才返家等情。
二、按有罪之判決確定後，因發現新事實或新證據，單獨或與先
    前之證據綜合判斷，足認受有罪判決之人應受無罪、免訴、
    免刑或輕於原判決所認罪名之判決者，為受判決人之利益，
    得聲請再審。上開新事實或新證據，指判決確定前已存在或
    成立而未及調查斟酌，及判決確定後始存在或成立之事實、
    證據，修正後刑事訴訟法第420條第1項第6款、第3項定有明
    文。此之新證據，以該證據是否具有「未判斷資料性」而定
    其新規性，應先於證據確實性（重在「證據證明力」），優
    先審查；如係已提出之證據，經原法院審酌捨棄不採者，即
    不具備新規性；倘提出所主張之新事實或新證據（含原法院
    敘明無調查必要者），單獨或與先前之證據綜合判斷，倘無
    法產生合理懷疑，不足以動搖原確定判決所認定之事實者，
    亦無准予再審之餘地。又聲請再審之理由，如僅係對原確定
    判決之認定事實再行爭辯，或對原確定判決採證認事職權之
    適法行使，任意指摘，或對法院依職權取捨證據持相異評價
    ，而原審法院即使審酌上開證據，亦無法動搖原確定判決之
    結果者，亦不符合此條款所定提起再審的要件。再者，聲請
    再審得同時釋明其事由聲請調查證據，法院認有必要者，應
    為調查；法院為查明再審之聲請有無理由，得依職權調查證
    據，刑事訴訟法第429條之3第1項、第2項固亦分別定有明文
    。然上開規定之修法理由謂：若無法院協助，一般私人甚難
    取得相關證據以聲請再審，爰增訂本條第1項規定，賦予聲
    請人得釋明再審事由所憑之證據及其所在，同時請求法院調
    查之權利，法院認有必要者，應為調查，以填補聲請人於證
    據取得能力上之不足；關於受判決人利益有重大關係之事項
    ，法院為查明再審之聲請有無理由，俾平反冤抑，自得依職
    權調查證據，以發揮定讞後刑事判決之實質救濟功能，爰增
    訂本條第2項等旨，可知倘再審聲請人並無難以取得證據之
    情形，或未能釋明證據存在及其所在，並與再審事由有重要
    關連，或再審之聲請所指涉之事項並非對於受判決人利益有
    重大關係，或不足以動搖原確定判決結果，法院即無依聲請
    或依職權調查證據之必要。
三、經查：
　㈠原確定判決認定聲請人有其事實欄所載對告訴人犯乘機性交
    之犯行，乃依憑聲請人之部分供述、告訴人歷次於偵訊、原
    審審理時之證述，告訴人之母於偵訊、原審審理時之證述、
    告訴人手繪遭性侵時之現場圖、聲請人所有台灣大哥大門號
    0000000000通話明細單暨雙向通聯資料查詢資料、告訴人提
    出其與聲請人對話之錄音檔及錄音譯文、第一審及原審勘驗
    告訴人提出其與聲請人對話之錄音檔之勘驗筆錄，以及其餘
    原確定判決所引用之卷內證據資料，為綜合判斷，並於理由
    欄內詳為說明認定所憑之依據與得心證之理由，對於聲請人
    、辯護人辯稱：聲請人在唱歌時，有擁抱及親吻告訴人，告
    訴人都沒有反抗；在旅館也有與告訴人親吻、擁抱，示意要
    進行下一步，告訴人當時是有意識的，也有點頭，雙方是在
    你情我願之情形下發生性關係，告訴人隔天也沒有任何反應
    ；告訴人事發後未立即求援或告知親友，復與其交往，是於
    雙方交惡後告訴人才提出告訴；告訴人於性行為過程中，曾
    有配合起身、更換姿勢之舉，足認告訴人意識清醒等語，係
    如何不足採信，亦詳予指駁。核其所為論斷，於經驗法則、
    論理法則無違，亦無違法不當之情事。
　㈡聲請意旨㈠、㈣雖稱依附件4至11等新事實、新證據，認可認告
    訴人未因酒醉意識不清而處於刑法第225條所規定相類於心
    智缺陷不能抗拒之狀態，聲請人並未對其乘機性交；且倘告
    訴人神智不清，則飲用更多同款紅酒之聲請人，更應符合刑
    法第19條第1、2項之規定，而得不罰或減輕其刑等情。惟關
    於此部分，原確定判決：⒈先依憑聲請人部分供述、告訴人
    於偵查及原審之證述，已於理由欄「貳、一、㈠、⒊」載敘：
    「觀諸告訴人就其在KTV包廂酒醉嘔吐、聽聞被告叫計程車
    時2次要求被告不能撿屍、清醒時發現全身赤裸且下體有痛
    感等主要基本事實，前後證述互核大致相符，並無重大瑕疵
    可指。又依告訴人上開證詞及被告於偵查中之供詞（見偵卷
    第4頁反面至第5頁、第38頁反面），可知被告與告訴人當時
    並非男女朋友，且係第一次相約外出，而告訴人離開KTV前
    ，有要求被告不能撿屍，顯見告訴人十分在乎自己名節，明
    確表示當時不願與被告發生性關係。又被告於警詢、偵訊及
    原審審理時，均自承其與告訴人自KTV離開至汽車旅館過程
    中，因告訴人喝太多、走路不穩，而攙扶告訴人一節（見偵
    卷第5頁、第38頁反面，原審卷第153頁反面至第154頁），
    堪認告訴人離開KTV時，確已酒醉至難以獨力行走，而處於
    無意識不能抗拒之狀態無訛，而以被告偵查中所供離開KTV
    、到達汽車旅館、進房沖完澡後與告訴人發生性行為等一連
    串密接之時序以觀（見偵卷第5頁、第38頁反面），實難信
    告訴人在短時間內，得以自行清醒恢復成正常意識，並改變
    心意而同意與不甚熟稔之被告進行性交行為。是被告辯稱性
    交時有徵得告訴人同意一詞，顯與常理有違。再告訴人早上
    醒來後，曾質問被告為何事前答應不撿屍，卻還是發生性行
    為，被告回覆係因忍不住乙情，迭據被告於警詢、偵訊時自
    承在卷（見偵卷第6頁、第38頁反面至第39頁），由渠2人於
    告訴人清醒後之對談觀之，益徵被告與告訴人發生性行為時
    ，並非出於告訴人之同意甚明。基上，告訴人上揭證述係遭
    被告趁其酒醉而意識不清，處於相類於心智缺陷不能抗拒之
    情形下，對其為性交行為等情，核與客觀事證相符，堪信為
    真實。」等語；⒉且告訴人之指述，復有聲請人於107年1月2
    日前往告訴人住家後之對話內容及告訴人之母之證述、聲請
    人所有台灣大哥大門號0000000000通話明細單暨雙向通聯資
    料查詢等證據資料，可資為補強證據，並於理由欄「貳、一
    、㈡、⒈」載敘：「由上開對話內容可知，被告已明確表示告
    訴人當時已酒醉，且被告有在告訴人酒醉之狀態下與告訴人
    為性交行為。又被告經告訴人一再追問何以言明不撿屍卻仍
    與之發生性關係時，係答稱一時衝動等語，而非以告訴人當
    時有同意一詞回覆。衡諸常情，被告遭告訴人質問上情時，
    依一般人之直覺反應，理應會有所疑惑、質疑告訴人何以明
    知故問，並直言被告以上開方式與告訴人發生性行為係經告
    訴人同意，斷無在告訴人不斷質問下，不但未有隻言片語質
    疑告訴人當時並未酒醉且意識清楚，為何明知故問有無與其
    發生性行為，反而一味認錯致加深告訴人為其洩慾工具感受
    之理。從而，依上開對話內容，自可佐證告訴人指證被告於
    案發之際，係趁其酒醉而意識不清，處於相類心智缺陷而不
    知抗拒之狀態，對其為上開性交行為等情，確與事實相符。
    」及於「貳、一、㈡、⒉」載敘：堪認告訴人及聲請人事後因
    情感因素有所爭執，聲請人遂希冀透過告訴人父母處理此事
    。然是否交往、分手本係男女雙方個人之事，與旁人無關，
    況聲請人在此之前從未見過告訴人父母，尚無僅因分手而須
    向告訴人父母道歉之理。又如被告所辯合意性交一詞為真，
    其亦無須特意向告訴人父母道歉。準此，由告訴人之母證詞
    及聲請人上開之舉，更可證告訴人指證被告係趁其酒醉而意
    識不清之際，對其為性交行為一情，確堪採信。核其憑以認
    定聲請人乘機性交犯罪事實之採證，合於證據、經驗及論理
    法則，且並非僅以告訴人之指述為憑並有補強證據資以補強
    。又原確定判決依聲請人之自承亦已論敘：聲請人與告訴人
    自KTV離開至汽車旅館過程中，因告訴人喝太多、走路不穩
    ，而攙扶告訴人，堪認告訴人離開KTV時，確已酒醉至難以
    獨力行走，而處於無意識不能抗拒之狀態乙情，自難謂聲請
    人亦有因酒精作用產生醉意、意識不清及有刑法第19條第1
    項、第2項之情形。再者，刑法第16章妨害性自主罪章，所
    保護法益為個人性自主決定權，個人享有免於成為他人性客
    體的自由，可依其意願自主決定「是否」、「何時」、「如
    何」及與「何人」為性行為告訴人既於酒後能表達之際，事
    先向聲請人表達不可乘機性侵，聲請人猶於106年9月16日凌
    晨3時15 分許進入長榮桂冠精品旅館房間內休息而乘告訴人
    處於因酒精作用產生醉意而意識不清之際，予以性侵，即已
    該當本罪，縱事後告訴人有表達愛意及希望聲請人陪她等各
    情，尚難執此即逕認告訴人於意識清醒下與聲請人性交之意
    願，而解免聲請人之刑責。另外，附件11乃告訴人清醒後所
    繪之室內環境及布置，要難以此推論告訴人於遭乘機性侵時
    ，其意識並無不清之情。是聲請人所提出之附件4至11，無
    非係就原確定判決已說明論斷之事項及調查評價、判斷之證
    據，徒憑己見再事爭執；且就其上開所提之事實或證據本身
    、或與卷內其他全部證據為綜合之評價，客觀上仍不足以令
    人產生合理之懷疑，而足以動搖原確定判決，難認符合刑事
    訴訟法第420條第1項第6款所稱「新事實、新證據」之要件
    。
　㈢聲請意旨(二)、(三)提出附件12至16、17至21，欲說明告訴
    人及其母親之證述虛偽不實。附件12至15部分固可說明聲請
    人與告訴人案發後仍以Line有互動及對話，告訴人於對話並
    表示對聲請人有愛意，希望聲請人陪她，與她在一起等情，
    惟原確定判決已就「A女係遭被告趁其酒醉而意識不清，處
    於相類於心智缺陷不能抗拒之情形下，對其為性交行為」論
    證綦詳如前，縱事後告訴人有表達愛意及希望聲請人陪她等
    各情，仍無法卸其刑責，已如上述，亦無法因此遽告訴人所
    述不實；而附件16乃聲請人辯解之詞，業經原判決審酌，亦
    無法因此而認定告訴人證述關於其被聲請人乘機性侵乙節，
    有何虛偽不實。又原確定判決係採信告訴人母親關於聲請人
    於107年1月2日至其住家道歉之事，此部分核與事證相符，
    並無不實，與聲請人所提出之附件17至21無關，此部分亦不
    足以動搖原確定判決所認定之事實。是聲請人前揭提出之各
    項事實、證據及聲請再審事由，不足以動搖原確定判決，難
    認符合刑事訴訟法第420條第1項第6款所稱「新事實、新證
    據」之要件。
(四)至聲請意旨請求再將聲請人手機送鑑定，及傳喚告訴人及其
    母親到庭作證之證據調查，惟聲請人所提出之手機內數位證
    據，僅係其與告訴人於案發後以Line互相聯絡之內容，縱有
    談及如上述之情事，亦尚難執此即逕認告訴人有於意識清醒
    下與聲請人性交之意願，已如上述；又告訴人及其母親之證
    述內容均已存在於卷內，且經第一審、原審法院依法踐行證
    據調查程序，而為適當之辯論，並於確定判決中論述其取捨
    判斷之理由，且告訴人已證稱聲請人犯乘機性交者只有本件
    ，而未及其他。是該等證據自形式上觀察，無論單獨或與先
    前之證據綜合判斷，顯不足以動搖原確定判決就犯罪事實之
    認定，而對聲請人為更有利之判決，不符刑事訴訟法第420
    條第1項第6款所規定之新事實或新證據之再審事由，亦與刑
    事訴訟法第429條之3第1項之立法意旨不相符合，客觀上自
    無調查必要。
四、綜上所述，聲請人所舉前揭聲請再審之理由，與刑事訴訟法
    第420條第1項第 6款再審之要件不合，其聲請為無理由，應
    予駁回。又再審之聲請，既應駁回，其停止刑罰執行之聲請
    ，即屬不能准許，應併予駁回。　　　　　　
據上論斷，應依刑事訴訟法第434條第1項，裁定如主文。
中　　華　　民　　國　　110 　年　　9 　　月　　23　　日
       　　 刑事第二庭    審判長法　官  何　志　通      
　　　　　　　　　　　　　　    法　官  許  月  馨      
　　　　　　　　　　　　　　　  法　官  吳  進  發      
以上正本證明與原本無異。                                
如不服本裁定，得於收受送達後10日內向本院提出抗告書狀(須
附繕本)。因疫情而遲誤不變期間，得向法院聲請回復原狀。   
 
                                書記官  洪  宛  渝
　　　　　　　　　　　　　　　       　　　
中　　華　　民　　國　　110 　年　　9 　　月　　23　　日